【裁判字號】    99,消債更,88
【裁判日期】    990513
【裁判案由】    更生事件
【裁判全文】
臺灣臺北地方法院民事裁定            99年度消債更字第88號
聲  請  人
即  債務人  甲○○
代  理  人  葉鞠萱律師
上列聲請人因消費者債務清理事件聲請更生，本院裁定如下：
    主  文
聲請駁回。
聲請費用由聲請人負擔。
    理  由
一、按債務人與金融機構協商成立者，不得聲請更生或清算，但
    因不可歸責於己之事由，致履行顯有重大困難者，不在此限
    ；本條例施行前，債務人依金融主管機關協調成立之中華民
    國銀行公會會員辦理消費金融案件無擔保債務協商機制與金
    融機構成立之協商，準用前項之規定，消費者債務清理條例
    （下稱債清條例）第151條第5項、第6項分別定有明文。又
    聲請更生或清算不合程式或不備其他要件者，法院應以裁定
    駁回之，但其情形可以補正者，法院應定期間先命補正，復
    為同條例第8條所明定。據此，按依債務人與金融機構協商
    成立者，除非因不可歸責於己之事由，致履行顯有重大困難
    ，否則不得聲請更生或清算，債清條例第151條第5項規定意
    旨甚明。是債務清償方案成立後，應由債務人按其條件履行
    ，僅於其後發生情事變更，在清償期間收入或收益不如預期
    ，致該方案履行困難甚或履行不能，且因不可歸責於己之事
    由所致，始能聲請更生或清算。此項規定旨在避免債務人任
    意毀諾已成立之協商，濫用更生或清算之裁判上債務清理程
    序，蓋以債務清償方案係經當事人行使程序選擇權所為之債
    務清理契約，債務人應受該成立之協議所拘束。債務人既已
    與金融機構協商成立，如認該協商方案履行有其他不適當情
    形，自仍應再循協商途徑謀求解決。
二、聲請意旨略以：其有不能清償債務之情事，前於消費者債務
    清理條例施行前依中華民國銀行公會辦理消費金融案件無擔
    保債務協商機制與台新銀行等協商成立按月還款新台幣（下
    同）21,844元，惟聲請人並無固定工作，除打工支應外，端
    賴保單質借、變賣黃金、贍養費及親友接濟補足，後聲請人
    因失業不得已於97年12月毀諾，是有不可歸責於己之事由致
    履行顯有重大困難，且其無擔保或無優先權之債務總額未逾
    1,200萬元，復未經法院裁定開始清算程序或宣告破產，爰
    向本院聲請更生等語。
三、經查，聲請人於消債條例施行前之95年11月間，業就其積欠
    各金融機構之無擔保債務，利用金融主管機關協調成立之中
    華民國銀行公會會員辦理消費金融案件無擔保債務協商機制
    ，與各債權銀行成立協商，約定自95年12月起，按年息1.88
    分120期，以每月21,844元依各債權銀行債權金額比例清償
    債務，有協議書乙紙附卷可稽。聲請人雖主張協商金額過高
    本難負荷，繼因失業頓失收入，已無力按原協商條件清償，
    顯因不可歸責於己之事由致履行有重大困難云云。然協商條
    件縱如聲請人所述，每月協商金額對聲請人著實嚴苛，惟此
    等事由係協商前即已知悉並存在之事實，聲請人既同意與各
    債權銀行達成協議，則其理應已考量自身還款能力及籌措資
    金來源之規劃，核與「不可歸責於己之事由致履行顯有重大
    困難」之要件不符。且聲請人雖於97年10月29日自燦光企業
    社退保，有勞工保險被保險人投保資料表明細乙紙在卷足按
    ，但失業之因未見說明，是否為不可歸責於己之事由所致尚
    非無疑。加以聲請人自承97年12月4日旋覓得新職，亦有聲
    請人99年5月7日陳報狀附卷足證，是該失業期間之短暫履行
    不便本得經由個別債權銀行協商程序以求適當履債，準此，
    堪認聲請人尚乏不可歸責於己致履行顯有重大困難情形可言
    。
四、據上論結，本件聲請人前曾參與債務協商程序，核無不可歸
    責於己之事由，致履行顯有重大困難，其向本院聲請更生，
    係屬聲請要件不備，且該欠缺已無從補正，依首揭條文之意
    旨，自應駁回其更生之聲請，爰裁定如主文。
中    華    民    國    99    年    5     月    13    日
              民事第八庭    法      官  莊訓城
上為正本係照原本作成
如不服本裁定，應於裁定送達後10日內，以書狀向本院提出抗告
，並繳納抗告費新臺幣1千元
中    華    民    國    99    年    5     月    13    日
                            書  記  官  陳竽

司法院資訊處製作；財團法人民間司法改革基金會備份。
